【裁判字號】    92,重訴,327
【裁判日期】    921015
【裁判案由】    債務不履行損害賠償
【裁判全文】
臺灣臺南地方法院民事判決  九十二年度重訴字第三二七號
    原      告  乙○○
    被      告  甲○○
右當事人間請求債務不履行損害賠償事件，本院（本件未經言詞辯論）判決如左：
    主      文
原告之訴及其假執行之聲請均駁回。
訴訟費用由原告負擔。
    事實及理由
一、本件原告起訴主張：原告曾於民國（下同）八十九年四月八日與被告甲○○達成
    協議，約定由被告借款新台幣（下同）拾萬元予原告，被告並應將上開借款逕
    匯入華南銀行麻豆分行000-00-0000000號原告所開立之支票存款戶內，俾利原告
    於八十九年四月十日兌付貳拾陸萬陸仟佰玖拾元票款，詎被告屆期竟未依約
    履行，遲至八十九年四月十二日始匯款貳拾玖萬仟佰柒拾壹元至原告上開支
    票存款帳戶內，致使原告所簽發於八十九年四月十日到期之支票未能兌現，因而
    致使原告淪為拒絕往來戶，並進而使原告破產，則被告自應就其債務不履行對原
    告所造成之損害負賠償之責，爰訴請被告賠償原告經營店舖因此而倒閉所生之財
    產上損害玖佰肆拾壹萬玖仟貳佰元、原告經營店舖本得享有之利益損失壹仟零
    拾萬元、精神慰藉金壹仟萬元（以上合計為貳仟玖佰柒拾壹萬玖仟貳佰元，但本
    件原告僅請求賠償貳仟玖佰肆拾壹萬玖仟貳佰拾元）等語。
二、按原告之訴，依其所訴之事實，在法律上顯無理由者，法院得不經言詞辯論，逕
    以判決駁回之，民事訴訟法第二百四十九條第二項定有明文。查本件原告既然主
    張被告並未依約於八十九年四月十日之前，將兩造所約定之借款額拾萬元，逕
    匯入華南銀行麻豆分行000-00-0000000號原告所開立之支票存款戶內，俾利原告
    於八十九年四月十日兌付貳拾陸萬陸仟佰玖拾元票款，而係遲延兩日後（八
    十九年四月十二日）始匯款貳拾玖萬仟佰柒拾壹元至原告上開支票存款帳戶
    內，致使原告所簽發於八十九年四月十日到期之支票未能兌現，並主張：「原告
    已因被告上開債務不履行行為，致使原告淪為拒絕往來戶，並進而使原告破產」
    ，因而訴請被告賠償本件損害，則原告自應舉證證明「被告遲延二日匯款予原告
    」之債務不履行行為，與「致使原告淪為拒絕往來戶，並進而使原告破產」之結
    果間，具有相當因果關係才是。惟查：
    （一）依據原告於起訴狀內所附之證據資料，被告既然確已於八十九年四月十二
          日匯款貳拾玖萬仟佰柒拾壹元至原告上開支票存款帳戶內，此有原告
          所提電匯申請書一份、華南商業銀行存款往來明細表一份在卷可稽，且上
          開匯款之數額，亦顯已足資支應原告華南銀行麻豆分行000-00-0000000號
          帳戶於八十九年四月十日所應兌付之票款（貳拾陸萬陸仟佰玖拾元）
          ，則縱依原告所述，被告係遲延二日始匯出所借款項予原告，該項遲延給
          付亦顯不足以造成「致使原告淪為拒絕往來戶，並進而使原告破產」之結
          果甚明（蓋遲延二日之後才匯款至該帳戶，該帳戶既已有被告所匯之款項
          可資支付票款，原告本可辦理退補手續，則原告顯不可能因被告遲延匯款
          二日而淪為拒絕往來戶甚明）。乃原告竟主張被告遲延二日借款予原告，
          致使原告淪為拒絕往來戶，並進而使原告破產，因而提起本件訴訟請求被
          告賠償原告經營店舖因此倒閉所生之財產上損害共計玖佰肆拾壹萬玖仟貳
          佰元、原告經營店舖本得享有之利益損失共計壹仟零拾萬元、精神慰藉
          金壹仟萬元云云，其訴自屬顯無理由。
    （二）況經本院依職權向台灣票據交換所台南縣分所函詢原告所開立支票存款戶
          自八十九年四月十日起至八十九年五月二日止之退票情形，據該所覆函所
          檢附之退票紀錄顯示，原告所開立之支票存款戶於八十九年四月十日無力
          兌付之支票即已有三張，金額分別為貳拾萬零肆仟肆佰捌拾元、陸萬壹仟
          玖佰壹拾元、拾萬元（前兩張即係華南銀行麻豆分行000-00-0000000
          號帳戶於八十九年四月十日所應兌付之票款共計貳拾陸萬陸仟佰玖拾
          元，最後一張則係原告另一支票存款戶000000000號帳戶所應兌付之款項
          ），且原告嗣所簽發之支票自八十九年四月十一日起至八十九年五月二日
          止，又陸續另有四十三張支票票款無力兌現（分別應自華南銀行麻豆分行
          000-00-0000000號帳戶、另一支票存款戶000000000號帳戶、另一支票存
          款戶000000000號帳戶、另一支票存款戶000000000號帳戶兌付），因而於
          八十九年五月五日經台灣票據交換所列為拒絕往來戶，此有台灣票據交換
          所台南縣分所九十二年十月六日覆函一份在卷可稽。準此，被告縱使於八
          十九年四月十日之前確已匯款拾萬元至原告上開支票存款戶，原告仍將
          因其餘四十四張支票票款無力兌現，因而造成「致使原告淪為拒絕往來戶
          ，並進而使原告破產」之結果無疑，由此可見，本件原告之所以被列為拒
          絕往來戶，並進而使原告破產，實係肇因於原告本身所簽發之其他四十四
          張支票無法兌現所致，並非因被告遲延二日借款予原告所致，則本件原告
          主張渠係因被告之債務不履行，致使原告淪為拒絕往來戶，並進而使原告
          破產，被告自應就其債務不履行對原告所造成之損害負賠償之責云云，自
          屬顯無理由，應予駁回其訴。
    （三）又本件原告本案之請求既應予以駁回，則其假執行之聲請亦失所附麗，爰
          併予駁回，並不經言詞辯論而為之。
三、依民事訴訟法第二百四十九條第二項、第七十八條判決如主文。
中      華      民      國    九十二    年      十      月     十五     日
                                臺灣臺南地方法院民事第三庭
~B法      官  王金龍
右為正本係照原本作成。
如對本判決上訴，須於判決送達後廿日內向本院提出上訴狀。
中      華      民      國    九十二    年      十      月     十六     日
~B法院書記官  黃富煜


司法院資訊處製作；財團法人民間司法改革基金會備份。
